臺灣臺中地方法院民事裁定
110年度家抗字第18號
抗  告  人  張雅萍  


上列當事人聲請撤銷拋棄繼承事件，抗告人對於中華民國110年1
0月4日本院110年度司家聲字第47號民事裁定提起抗告，本院第
二審合議庭裁定如下：
    主  文
一、抗告駁回。
二、抗告程序費用由抗告人負擔。
    理  由
一、本事件經本院審酌全案卷證，認原審裁定之結果，經核於法
    要無不合，應予維持，並引用如原審裁定記載之事實及理由
    。
二、抗告意旨略以：抗告人意欲繼承，由民國110年6月28日遺產
    稅申報書可觀，後因念及關係人即被繼承人劉彌之配偶張裕
    貧病交迫，若無法單獨繼承被繼承人劉彌之財產，恐無法生
    活。嗣於同年7月向代書表示拋棄繼承財產之意，原意欲以
    協議分割方式將遺產由關係人張裕單獨繼承，而因代書誤會
    抗告人之本意，誤向鈞院辦理拋棄繼承權，鈞院誤認抗告人
    真意，而誤為准予備查，鈞院自應將准予備查函撤銷。又本
    件拋棄繼承權之聲請，抗告人於當時具狀之書面審核資料，
    並未以存證信函合法通知次順位繼承人，代書及法院亦未曉
    示要通知因抗告人拋棄而得為繼承人之文件，因不諳法律，
    待取得拋棄繼承權備查函，登記機關駁回案件時，抗告人才
    知悉已與原始本意脫離，嚴重影響關係人張裕對於不動產之
    自由使用支配權，實非抗告人真意。依此抗告人聲明撤銷拋
    棄繼承權備查並無爭訟性，無訟爭對象，並不影響其他共同
    繼承人，利害關係人，及有礙繼承關係之安定等語。並聲明
    ：㈠、原裁定廢棄。㈡、110年度司繼字第2172號拋棄繼承准
    予備查函應與撤銷。㈢、聲請及抗告程序費用均由被繼承人
    劉彌遺產負擔。
三、經查，本件被繼承人劉彌於110年6月6日死亡，抗告人為被
    繼承人劉彌之養女，於同年7月20日具狀向本院聲請拋棄繼
    承，並經本院准予備查之情，有戶籍謄本、本院110年8月10
    日中院麟家惠110年度司繼字第2172號備查函等件附於原審
    卷可稽，則抗告人拋棄繼承之意思表示，合於民法第1174條
    拋棄繼承之要件，故於意思表示到達本院時（即110年7月20
    日）已發生拋棄繼承之效力，合先敘明。
四、按意思表示之內容有錯誤，或表意人若知其事情即不為意思
    表示者，表意人得將其意思表示撤銷之。但以其錯誤或不知
    事情，非由表意人自己之過失者為限。當事人之資格或物之
    性質，若交易上認為重要者，其錯誤，視為意思表示內容之
    錯誤；前二條之撤銷權，自意思表示後，經過一年而消滅。
    民法第88條、第90條分別定有明文。又所謂意思表示之內容
    有錯誤，係指表意人雖有形成特定法律關係之效果意思，惟
    因錯誤或不知，致其表示行為與效果意思不相符合。至於形
    成表意人內心效果意思之原因，即所謂動機，僅存於其內心
    ，並未藉表示行為而顯現於意思表示之內容中，難為相對人
    所查覺，基此，民法第88條第2項乃規定，除當事人之資格
    或物之性質有誤，且為交易上認為重要者，始可視為意思表
    示內容之錯誤外，其餘動機若未表示於意思表示中，且為相
    對人所明瞭者，則不受意思表示錯誤規範之保護。經查，抗
    告人固主張其於110年7月向代書表示拋棄繼承財產之意，原
    意欲以協議分割方式將遺產由關係人張裕單獨繼承，而因代
    書誤會抗告人之本意，誤向本院辦理拋棄繼承權，上開拋棄
    繼承之意思表示，並非抗告人之真意，係屬錯誤云云，惟觀
    諸抗告人於110年度司繼字第2172號拋棄繼承案件所提出之
    拋棄繼承聲明狀所載，抗告人於其上簽名及蓋印章，以明拋
    棄繼承確係出於抗告人本人之真意，可見抗告人拋棄繼承權
    乃出於自由意志，且明瞭拋棄繼承之法律效果，抗告人原拋
    棄繼承之意思表示明確，衡無不能理解拋棄承權之法律上意
    義，從而抗告人之意思表示非屬內容錯誤或表示錯誤；縱使
    其拋棄繼承之原因係為讓被繼承人之配偶張裕單獨繼承，惟
    此乃拋棄繼承之動機問題，並非意思表示之內容有錯誤而得
    撤銷之情況，亦不涉及交易上重要之人之資格或物之性質，
    抗告人自不得據此撤銷拋棄繼承之意思表示。
五、按非訟事件，應依非訟事件程序處理，法院僅須形式上審查
    是否符合非訟事件程序上之要件，無需為實體上之審查，關
    於拋棄繼承權之聲明、撤回或撤銷其拋棄聲明之法效如何，
    倘利害關係人對之有所爭執，應循民事訴訟程序訴請法院為
    實體上之裁判，以謀解決，非訟事件法院不得於該非訟事件
    程序中為實體上之審查及裁判（最高法院90年度台抗字第64
    9號判決要旨可資參照），原審認定屬非訟事件程序，無須
    為實體上之審查，依法形式上審核認定原拋棄繼承並無不法
    ，因此駁回該撤銷拋棄繼承之聲請，並無不合。從而，原審
    裁定駁回抗告人撤銷拋棄繼承權之聲明尚無不合，本件抗告
    為無理由，應予駁回。
六、據上論結，本件抗告為無理由，依家事事件法第97條，非訟
    事件法第21條前段、第46條，民事訴訟法第495條之1第1項
    、第449條第1項、第95條、第78條，裁定如主文。
　　
中　　華　　民　　國　　111 　年　　3 　　月　　15　　日
                  家事法庭審判長   法  官  陳忠榮 
　　　　　　　　　　　　　　　　　 法  官  郭書豪 
　　　　　　　　　　　　　　　　　 法  官  林士傑 
以上為正本係照原本作成。
如提起再抗告者，應於裁定送達後10日內，僅得以「適用法規顯
有錯誤」為理由，向本院提出再抗告狀（須按他造人數附具繕本
），並需委任律師或具律師資格之關係人為代理人。
中　　華　　民　　國　　111 　年　　3 　　月　　15　　日
                                  書記官   陳盟佳